臺灣臺中地方法院刑事判決
110年度訴字第2082號
公  訴  人  臺灣臺中地方檢察署檢察官
被      告  邱麟富



            徐吉毘



共      同
選任辯護人  李麗花律師（法扶律師）
上列被告因毒品危害防制條例案件，經檢察官提起公訴（110年
度偵字第30301號、110年度偵字第34774號、110年度偵字第3477
5號），本院判決如下：
    主  文
邱麟富犯如附表編號1所示之罪，處如附表編號1主文欄所示之刑
及沒收。
徐吉毘犯如附表所示之罪，各處如附表主文欄所示之刑及沒收。
應執行有期徒刑捌年。
    事  實
一、邱麟富、徐吉毘均明知海洛因係毒品危害防制條例第2條第2項第1款規定所列管之第一級毒品，依法不得持有、販賣，竟意圖營利，基於販賣第一級毒品海洛因之犯意，分別為下列犯行：
　㈠徐吉毘以通訊軟體LINE，與廖淑甄聯繫後，雙方約於民國110
    年9月6日中午12時35分許，在臺中市○○區○○路000號之衛生
    福利部豐原醫院見面，由廖淑甄交付新臺幣（下同）1,000
    元向徐吉毘購買重量約0.2公克之第一級毒品海洛因1包。徐
    吉毘收款後，與廖淑甄分別騎乘車牌號碼000-000號、891-B
    WC號普通重型機車，至臺中市○○區○○○道0段000號之八方國
    際觀光夜市，徐吉毘再換騎廖淑甄之上開機車搭載廖淑甄前
    往臺中市○○區○○路000巷0號之三山國王廟前，請廖淑甄先下
    車等待後，再獨自騎車於同日中午12時45分許，至邱麟富臺
    中市○○區○○路000巷00號住處，以1,000元向邱麟富購買重量
    約0.2公克之第一級毒品海洛因1包，雙方當場銀貨兩訖而完
    成交易。徐吉毘隨即折返三山國王廟前，將所購得之上開海
    洛因1包交付廖淑甄，而與廖淑甄完成交易。隨後徐吉毘、
    廖淑甄前往八方國際觀光夜市附近之公園廁所內，共同施用
    廖淑甄甫購得之上開海洛因。
　㈡徐吉毘以LINE與袁台生聯繫後，雙方約於110年9月7日中午12
    時20分許，在臺中市○○區○○路000號之全家超商豐原金站店
    見面，由袁台生交付1,000元向徐吉毘購買重量約0.2公克之
    第一級毒品海洛因1包。徐吉毘收款後，先騎乘車牌號碼000
    -000號普通重型機車離開，再於同日中午12時50分許返回，
    將重量約0.2公克之海洛因1包交付袁台生，而完成交易。　
    　
二、嗣經警於110年9月17日中午1時20分許，在徐吉毘臺中市○○
    區○○路○○○村00號住處，將其拘提到案，並扣得行動電話1支
    （含門號0000000000號SIM卡1枚），而循線查悉上情。
三、案經臺中市政府警察局刑事警察大隊（下稱臺中市刑大）報
    告臺灣臺中地方檢察署（下稱臺中地檢署）檢察官偵查起訴
    。
    理  由
壹、程序部分：
    本判決以下所援引被告以外之人之供述證據，檢察官、被告
    邱麟富、徐吉毘及辯護人於本院準備程序時均表示同意有證
    據能力（本院卷第110頁），復於本院審理時逐項提示、調
    查後，均未於言詞辯論終結前聲明異議，本院審酌該等供述
    證據作成時外在情況及條件，核無違法取證或其他瑕疵，亦
    無證據力明顯過低之情形，均有證據能力。又本判決以下所
    援引之非供述證據，均與本案犯罪事實具有關聯性，且無證
    據證明係公務員違背法定程序或經偽造、變造而取得，檢察
    官、被告2人及辯護人復均未爭執其證據能力，再經本院於
    審理期日依法提示調查、辯論，本院審酌各該證據取得或作
    成時之一切情況及條件，並無違法、不當或不宜作為證據之
    情事，是該等非供述證據，依刑事訴訟法第158條之4規定反
    面解釋意旨，亦均具有證據能力。
貳、實體部分：
一、認定犯罪事實所憑之證據及理由：
  ㈠上開犯罪事實，業據被告邱麟富、徐吉毘於偵查及本院審理
    中均坦承不諱且所述互核相符，核與證人即購毒者廖淑甄、
    袁台生於警詢中之證述情節大致相符，並有110年9月10日員
    警偵查報告1份（偵一卷第61至73頁）、袁台生與被告徐吉
    毘LINE對話紀錄照片8張、被告徐吉毘與袁台生交易之蒐證
    照片11張、被告徐吉毘與廖淑甄、被告邱麟富交易之蒐證照
    片19張、被告徐吉毘與袁台生LINE對話及通話紀錄照片13張
    、被告徐吉毘與廖淑甄LINE對話及通話紀錄照片6張、被告
    徐吉毘與被告邱麟富LINE對話及通話紀錄照片13張、被告徐
    吉毘之通聯記錄表（偵一卷第97至141頁）、臺中市刑大搜
    索扣押筆錄、扣押物品目錄表（偵一卷第145至149頁）、11
    0年10月21日員警偵查報告（偵二卷第47頁）各1份、廖淑甄
    與被告徐吉毘之LINE通話紀錄翻拍照片5張（偵三卷第109至
    111頁）附卷可稽，復有行動電話1支扣案可資佐證，足認被
    告2人上開任意性自白與事實相符，堪信為真實。
  ㈡按販賣毒品行為之處罰基礎，主要在於行為人將持有之毒品
    讓與他人使之擴散，並取得對價，所著重者厥為讓與與對價
    之意涵上；倘於有償讓與他人之初，即係出於營利之意思，
    並已著手實行，其以高於購入原價出售者，固為販賣行為，
    設若因故不得不以原價或低於原價讓與他人時，亦屬販賣行
    為；必也始終無營利意思，而以原價或低於原價有償讓與他
    人，始得以轉讓罪論處。又所謂營利之意圖，即犯罪之目的
    ，原則上不以發生特定結果為必要，是不以實際從中得利為
    必要（最高法院104年度台上字第435號、104年度台上字第3
    79號判決意旨參照）；次按我國法令對販賣毒品者臨以嚴刑
    ，惟毒品仍無法禁絕，其原因實乃販賣毒品存有巨額之利潤
    可圖，故販賣毒品者，如非為巨額利潤，必不冒此重刑之險
    ，是以有償販賣毒品者，除非另有反證證明其出於非圖利之
    意思而為，概皆可認其係出於營利之意而為（最高法院93年
    度台上字第1651號、87年度台上字第3164號判決意旨參照）
    。查被告2人上開販賣毒品犯行，均為有償行為，核與一般
    販賣毒品一手交錢一手交貨之交易型態無殊，客觀上已該當
    於毒品販賣之實行，佐以販賣毒品係屬重罪，衡情販毒者取
    得毒品之成本與售出之價格應存在相當之價差、量差或其他
    利益，是被告2人自甘承受重典進行前開交易，其主觀上有
    藉此交易從中取利之意圖，要無疑義。
  ㈢綜上所述，本件事證明確，被告2人前揭犯行均堪認定，應依
    法論科。
二、論罪科刑：
  ㈠核被告2人所為，均係犯毒品危害防制條例第4條第1項之販賣
    第一級毒品罪。被告2人販賣第一級毒品前持有毒品之低度
    行為，為其後販賣毒品之高度行為所吸收，均不另論罪。被
    告徐吉毘2次販賣第一級毒品海洛因犯行，犯意各別，行為
    互殊，應予分論併罰。
　㈡刑之加重、減輕：
　1.被告邱麟富前因毒品危害防制條例、竊盜、詐欺等案件，經
    本院以104年度聲字第3756號裁定應執行有期徒刑5年4月確
    定，發監執行後，於107年9月19日假釋出監付保護管束，迄
    108年7月9日保護管束期滿，假釋未經撤銷視為執行完畢；
    被告徐吉毘前因毒品危害防制條例、竊盜等案件，經本院以
    101年度聲字第3983號裁定應執行有期徒刑4年10月確定，又
    因竊盜案件，經本院以101年度易字第3077號判決判處有期
    徒刑3月、2月，應執行有期徒刑4月確定，上開各案接續執
    行後，於106年1月17日假釋出監，嗣經撤銷假釋執行殘刑9
    月13日，於107年6月24日執行完畢。上開各節有被告2人之
    臺灣高等法院被告前案紀錄表附卷足憑，其等於有期徒刑執
    行完畢後5年內，故意再犯本件有期徒刑以上各罪，依刑法
    第47條第1項之規定，俱為累犯。另參以司法院大法官釋字
    第775號解釋之意旨，審酌被告2人於前案執行完畢後，未生
    警惕，故意再為本案各次犯行，足見前罪之徒刑執行成效不
    彰，其等對刑罰之反應力顯然薄弱，衡量本案犯罪情節及所
    侵害之法益，予以加重最低本刑並無罪刑不相當之情事，爰
    均依前揭規定，加重其刑。
　2.按毒品危害防制條例第17條第2項規定：「犯第4條至第8條
    之罪於偵查及歷次審判中均自白者，減輕其刑」，旨在使刑
    事案件儘速確定，鼓勵被告認罪，並節省司法資源，此所謂
    「自白」係指對自己之犯罪事實全部或主要部分為肯定供述
    之意，謂偵查階段之自白，包括被告在偵查輔助機關及檢察
    官聲請法院羈押訊問時之自白在內。查被告2人上開犯行，
    據其等於偵查及本院審理時均自白不諱，爰均依前揭規定，
    減輕其刑。
　3.按刑法第59條規定犯罪之情狀可憫恕者，得酌量減輕其刑，
    其所謂「犯罪之情狀」，與同法第57條規定科刑時應審酌之
    一切情狀，並非有截然不同之領域，於裁判上酌減其刑時，
    應就犯罪一切情狀，予以全盤考量，審酌其犯罪有無可憫恕
    之事由，以為判斷；若有2種以上法定減輕事由，仍應先依
    法定減輕事由遞減其刑後，猶嫌過重時，始得再依刑法第59
    條規定酌減其刑（最高法院95年度台上字第6157號、88年度
    台上字第1862號判決要旨參照）。又販賣第一級毒品罪之法
    定刑為「死刑或無期徒刑；處無期徒刑者，得併科新臺幣2
    千萬元以下罰金」，然同為販賣第一級毒品之人，其原因動
    機不一，犯罪情節未必盡相同，或有大盤毒梟者，亦有中、
    小盤之分，甚或僅止於吸毒者友儕間為求互通有無之有償轉
    讓者亦有之，其販賣行為所造成危害社會之程度自屬有異，
    法律科處此類犯罪，所設之法定最低本刑卻同為「無期徒刑
    ，得併科新臺幣2千萬元以下罰金」，不可謂不重，於此情
    形，倘依其情狀處以有期徒刑，即足以懲儆，並可達防衛社
    會之目的者，自非不可依客觀之犯行與主觀之惡性二者加以
    考量其情狀是否有可憫恕之處，適用刑法第59條之規定酌量
    減輕其刑，期使個案裁判之量刑能斟酌至當，符合比例原則
    。經查，被告2人本案販賣第一級毒品犯行，均為價金1,000
    元之小額毒品交易，各次販賣之毒品數量非多，所獲取利潤
    亦非鉅，與大量販售、散佈毒品予不特定人之毒販相較，被
    告2人本案犯罪之情節尚非至惡，對社會治安及國民健康之
    危害顯然較大量販售者為小，縱依毒品危害防制條例第17條
    第2項規定減輕其刑後，刑度為有期徒刑15年以上，猶嫌過
    重，有情輕法重之處，難謂符合罪刑相當性及比例原則，其
    犯罪情狀相較於法定之重刑，在客觀上足以引起一般人之同
    情，情節尚堪憫恕。爰就被告2人所為上揭販賣第一級毒品
    犯行，均依刑法第59條之規定，酌量減輕其刑。
  4.被告2人上開犯行，兼有上述加重及減輕事由，爰依刑法第6
    4條、第65條、第71條第1項、第70條規定，除法定刑為死刑
    、無期徒刑不得加重外，先加後減，有2種以上刑之減輕者
    ，並遞減之。 
  5.按毒品危害防制條例第17條第1項明定，犯第4條或第11條之
    罪，供出毒品來源，因而查獲其他正犯或共犯者，減輕或免
    除其刑。所謂「供出毒品來源，因而查獲其他正犯或共犯者
    」，係指犯罪行為人供出毒品來源之人姓名、年籍、住居所
    或其他足資辨別之特徵等相關資料，使調查或偵查犯罪之公
    務員得據以對之發動調查或偵查程序，並因而查獲其人及其
    犯行者，始足當之（最高法院103 年度台上字第679 號判決
    意旨參照）。查被告邱麟富於警詢、偵查及本院審理中，並
    未供出其毒品來源，顯然無從追查；被告徐吉毘雖於110年9
    月17日接受警詢時及後續之偵查中，均供稱本案毒品來源係
    被告邱麟富，惟被告徐吉毘於110年9月17日經警拘提到案前
    ，警方已於執行其販毒犯行之跟監蒐證中，知悉被告邱麟富
    為其毒品上游，並於110年9月10日報請臺中地檢署檢察官指
    揮偵辦乙節，有臺中市刑大110年9月10日偵查報告1份在卷
    可考（偵一卷第61至73頁），是在被告徐吉毘供出毒品來源
    前，警方已得知被告邱麟富為其毒品上游，並進而循線查獲
    ，自難認係因其供述所致。又經本院函詢臺中地檢署有無因
    被告2人供出毒品來源，因而查獲其他正犯或共犯乙事，據
    函覆未因其等供述查獲上手等語，有該署111年1月19日中檢
    謀芥110偵34775字第1119006988號函存卷可參（本院卷第16
    1頁）。從而，被告2人本件販賣毒品犯行，並未因其等供述
    而查獲毒品來源之正犯或共犯，自均無從適用上開規定減輕
    其刑。
  ㈢爰以行為人之責任為基礎，審酌被告2人不思守法自制，循正
    當途徑獲取所需，竟為獲取不法利益，鋌而走險販賣毒品予
    他人，助長毒品散布，危害社會治安及國民健康甚鉅，且販
    賣毒品為世界各國戮力查緝之萬國公罪，其等所販賣之第一
    級毒品海洛因，足使施用者導致精神障礙、性格異常，甚至
    造成生命危險之生理成癮性及心理依賴性，所為殊值非難，
    惟本案各次所查獲販賣之毒品數量均非多，所獲之不法利益
    亦均非大，實與一般大盤、中盤之毒梟所為之販賣情節有間
    。考量被告2人犯後坦承犯行，態度尚可，兼衡其等犯罪之
    動機、目的、手段，及被告邱麟富自述學歷為國中肄業之智
    識程度、未婚、入監前從事鑄造業、與父母同住、經濟情形
    普通；被告徐吉毘自述學歷為國中肄業之智識程度、未婚、
    入監前從事馬達維修工作、與父母同住、經濟情形貧困之生
    活狀況（本院卷第176頁）等一切情狀，就其等所犯各罪分
    別量處如附表所示之刑。復衡以被告徐吉毘本件各次販毒犯
    行，罪質相同，且均係於110年9月間為之，犯罪時間集中，
    並自整體犯罪過程之各罪關係、所侵害法益之同一性、數罪
    對法益侵害之加重效應及罪數所反應行為人人格及犯罪傾向
    等情狀，予以綜合判斷，就其所犯數罪，定其應執行之刑如
    主文所示。
三、沒收：
　㈠扣案之行動電話1支（含門號0000000000號SIM卡1枚），為被
    告徐吉毘本件販賣毒品犯行所用之物，業據其於本院準備程
    序中供承在卷（本院卷第111頁），爰依毒品危害防制條例
    第19條第1項規定，不問屬於犯罪行為人與否，於被告徐吉
    毘所犯罪責主文項下宣告沒收。
  ㈡按犯罪所得，屬於犯罪行為人者，沒收之；前二項之沒收，
    於全部或一部不能沒收或不宜執行沒收時，追徵其價額，刑
    法第38條之1第1項前段、第3項定有明文。查如事實㈠所示
    ，被告邱麟富販毒所得1,000元；如事實㈠、㈡所示，被告徐
    吉毘2次販毒所得各1,000元，均為被告2人各該販賣毒品犯
    行之犯罪所得，而上開所得並未扣案，為避免被告2人因犯
    罪而坐享所得，爰依前揭規定，於被告2人所犯前開罪刑項
    下宣告沒收，並於全部或一部不能沒收或不宜執行沒收時，
    追徵其價額。　
據上論斷，依刑事訴訟法第299條第1項前段，毒品危害防制條例
第4條第1項、第17條第2項、第19條第1項，刑法第11條、第47條
第1項、第59條、第51條第5款、第38條之1第1項前段、第3項，
判決如主文。
本案經檢察官翁嘉隆、林宏昌提起公訴，檢察官陳僑舫到庭執行
職務。
中    華    民    國    111    年    3    月     24   日
                  刑事第九庭  審判長法  官  陳培維
                                    法  官  彭國能
                                    法  官  鄭永彬
以上正本證明與原本無異。
如不服本判決應於收受判決後20日內向本院提出上訴書狀，並應
敘述具體理由；其未敘述上訴理由者，應於上訴期間屆滿後20日
內向本院補提理由書（均須按他造當事人之人數附繕本）「切勿
逕送上級法院」。
                                    書記官  林奕珍
中　　華　　民　　國　　111 　年　　3 　　月　　24　　日
附錄本案論罪科刑法條全文：
毒品危害防制條例第4條第1項
製造、運輸、販賣第一級毒品者，處死刑或無期徒刑；處無期徒
刑者，得併科新臺幣2千萬元以下罰金。
卷別對照表：
簡稱 卷宗名稱 偵一卷 臺灣臺中地方檢察署110年度偵字第30301號卷 偵二卷 臺灣臺中地方檢察署110年度偵字第34774號卷 偵三卷 臺灣臺中地方檢察署110年度偵字第34775號卷 本院卷 本院110年度訴字第2082號卷 
附表：
編號     事實                主文 1 事實㈠ 邱麟富販賣第一級毒品，累犯，處有期徒刑柒年柒月。未扣案之犯罪所得新臺幣壹仟元沒收，於全部或一部不能沒收或不宜執行沒收時，追徵其價額。 徐吉毘販賣第一級毒品，累犯，處有期徒刑柒年柒月。扣案之行動電話壹支（含門號0000000000號SIM卡壹枚）沒收；未扣案之犯罪所得新臺幣壹仟元沒收，於全部或一部不能沒收或不宜執行沒收時，追徵其價額。 2 事實㈡ 徐吉毘販賣第一級毒品，累犯，處有期徒刑柒年柒月。扣案之行動電話壹支（含門號0000000000號SIM卡壹枚）沒收；未扣案之犯罪所得新臺幣壹仟元沒收，於全部或一部不能沒收或不宜執行沒收時，追徵其價額。